臺灣高雄地方法院刑事判決　　　　 　95年度交簡上字第323號
上　訴　人　丙○○
即　被　告
上列上訴人因公共危險案件，不服本院交通法庭中華民國95年11
月8 日95年度交簡字第2831號第一審簡易判決（聲請簡易判決處
刑案號：95年度偵字第25970 號），提起上訴，本院管轄之第二
審合議庭進行簡式審判程序審理，判決如下：
    主  文
原判決撤銷。
丙○○犯不能安全駕駛動力交通工具罪，處有期徒刑貳月，如易
科罰金，以新台幣壹仟元折算壹日。
    事  實
一、丙○○於民國95年9 月21日下午5 時許，在高雄縣阿蓮鄉○
    ○路138 巷28弄2 之4 號住處飲用啤酒2 瓶後，明知其服用
    酒類後，反應力及注意力均會降低，不能安全駕駛動力交通
    工具，猶於同日19時許，駕駛車牌號碼ES-1466 號自小客車
    ，沿國道1 號高速公路北往南方向行駛，嗣於行經該路南向
    365.1 公里處時，因不勝酒力而未注意車前狀況，不慎追撞
    同向車道前方由丁○○所駕駛之車牌號碼VI-9289 號自小客
    車後，因衝力未減，車牌號碼VI-9289 號自小客車乃再往前
    推撞由乙○○所駕駛之車牌號碼TW-0308 號自小客車。嗣經
    警據報前往處理，並於同日20時46分許施以酒精濃度測試，
    發現其呼氣中所含酒精濃度達每公升0.89毫克，始悉上情。
二、案經國道公路警察局第五警察隊報請台灣高雄地方法院檢察
    署檢察官聲請簡易判決處刑。
    理  由
一、本件上訴人即被告丙○○所犯係死刑、無期徒刑、最輕本刑
    為3 年以上有期徒刑以外之罪，其於審判程序中就被訴事實
    為有罪之陳述，經本院告知簡式審判程序之旨，並聽取公訴
    人及被告之意見後，合議庭乃裁定改行簡式審判程序，合先
    敘明。又依改行簡式審判程序之故，本件並無刑事訴訟法第
    159 條第1 項規定之適用，併予指明。
二、上訴人上訴意旨略以：伊承認於上開時日酒醉駕車違犯公共
    危險罪行，惟伊事後已賠償2 位被害人之損失，並坦承犯行
    ，且伊需照顧年邁雙親，扶養3 名子女，前亦無不良素行，
    原審判處有期徒刑4 月，並以新台幣（下同）3 千元為易科
    罰金之折算標準，實非伊能力所能負擔，請求改判從輕量刑
    等語。
三、上揭事實業據上訴人於警詢及本院審理中坦承不諱，並有國
    道公路警察局交通事故談話紀錄表2 份、內政部警政署國道
    公路警察局舉發違反道路交通管理事件通知單、酒精濃度測
    定值、國道公路警察局第五警察隊刑法第185 條之3 案件測
    試觀察紀錄表、道路交通事故現場圖、道路交通事故調查報
    告表(一)、(二)、國道公路警察局第五警察隊道路交通事故當事
    人酒精測定紀錄表各1 份、現場照片8 張在卷可稽。而刑法
    第185 條之3 規定服用酒類致不能安全駕駛動力交通工具而
    駕駛罪，係抽象危險犯，並不以發生具體危險為必要，至所
    謂酒醉狀態，只需一般評價程度達於對車輛駕駛行為失其必
    要之注意力或判斷力之虞即可，至實際上對駕駛行為是否發
    生具體危險，則並不重要，而服用酒類不能安全駕駛動力交
    通工具之認定，參考德國、美國之認定標準，對於酒精濃度
    吐氣已達每公升0.55毫克或血液濃度達百分之0.11以上，肇
    事率為一般正常人之10倍，應認為已達不能安全駕駛之標準
    （法務部88 年5月18日88年度法檢字第1669號函參照）。本
    件上訴人於警方對其施以酒測結果，發現其呼氣中酒精濃度
    為每公升0.89毫克（MG/L）等情，有酒精濃度測定值1 紙附
    卷可稽，且有交通事故乙情，亦有國道公路警察局第五警察
    隊刑法第185 條之3 案件測試觀察紀錄表1 紙在卷可參，足
    認上訴人確因酒醉而致使駕駛反應力欠佳，已達無法正常且
    安全駕駛動力交通工具之程度。是上訴人上揭服用酒類不能
    安全駕駛動力交通工具而駕駛之犯行，洵堪認定，應予依法
    論科。
四、核上訴人所為，係犯刑法第185 條之3 服用酒類不能安全駕
    駛動力交通工具而駕駛罪。原審據以論處上訴人罪刑，固非
    無見，惟查：刑罰之量定，固屬法院自由裁量之職權行使，
    惟刑事審判之量刑，在於實現刑罰權之分配的正義，故法院
    對科刑判決之被告量刑，應符合罪刑相當原則，使罰當其罪
    ，以契合人民之法律感情，此所以刑法第57條明定科刑時應
    審酌一切情狀，尤應注意該條所列各款情形，以為科刑輕重
    之標準，最高法院92年台上字第3268號著有裁判要旨可參。
    本件上訴人酒後駕駛自小客車於高速公路上行駛，因而肇事
    ，犯罪所生之危害固非輕微，然上訴人已與被害人丁○○、
    乙○○達成和解，賠償被害人之損害，有和解書2 份在卷可
    稽，此為原審所未及審酌，而以本件和解金額分別為4 萬元
    、2 千4 百元，共計4 萬2 千4 百元，足見犯罪所生實害並
    非重大，且上訴人除於79年間曾因賭博案件，經本院以79年
    度簡字第777 號判處罰金銀元9 千元確定外，別無其他刑事
    案件前科，更無酒駕之公共危險前科，有台灣高等法院被告
    前案紀錄表1 份在卷可稽，足見其品行非劣，且並無酒駕慣
    行，又上訴人職業為搬運工、家境勉持乙情，亦有調查筆錄
    在卷可佐，上訴人並於犯後坦承犯行，態度良好，是審酌上
    訴人之品行、生活狀況、犯罪所生之損害、犯罪後之態度等
    情，原審量處有期徒刑4 月，並諭知易科罰金之折算標準為
    1 日3 千元，即徒刑若易科罰金為36萬元之刑度，其罪刑顯
    非相當，難認原審之量刑為妥適，上訴人上訴指稱原審量刑
    過重等語為有理由，自應由本院予以撤銷改判。本院爰審酌
    上訴人明知酒後駕車之危險性，既漠視自己安危，更罔顧公
    眾行之安全，於服用酒類，酒後呼氣中酒精濃度達每公升0.
    89毫克，已處於不能安全駕駛動力交通工具之狀態，仍駕駛
    汽車上路，於他人之生命安全危害非輕，惟審酌上訴人前揭
    品行、生活狀況、犯罪所生損害、犯後態度，並已與被害人
    達成和解，賠償渠等損害，而上訴人目前從事臨時工，每月
    薪資約2 萬元，共扶養3 名子女，且需負擔每月1 萬9 千多
    元之房貸，亦據上訴人於本院審理中供述甚明等一切情狀，
    酌情量處如主文所示之刑，並斟酌被告為高工畢業，家境勉
    持等情，併諭知易科罰金之折算標準，以資懲儆。
據上論斷，應依刑事訴訟法第455 之1 第1 項、第3 項、第369
條第1 項前段、第364 條、第299 條第1 項前段、第273 條之1
，刑法第185 條之3 、第41條第1 項前段，刑法施行法第1 條之
1 規定，判決如主文。
本案經檢察官甲○○到庭執行職務。
中　　華　　民　　國　　96　　年　　4　　月　　26　　日
                      交通法庭審判長法  官  黃惠玲
                                    法  官  蔣志宗
                                    法　官  郭宜芳
以上正本證明與原本無異。
不得上訴。
中　　華　　民　　國　　96　　年　　4　　月　　26　　日
                                    書記官  陳素徵
附錄本案論罪科刑法條：
中華民國刑法第185條之3
服用毒品、麻醉藥品、酒類或其他相類之物，不能安全駕駛動力
交通工具而駕駛者，處 1 年以下有期徒刑、拘役或 3 萬元以下
罰金。
